臺灣高等法院刑事裁定　　　　　　　　　 94年度聲字第733號
聲明異議人
即受刑人　　甲○○
上列聲明異議人因盜匪等案件，對於臺灣苗栗地方法院檢察署檢
察官執行之指揮（93年度執助乙字第381號之1），聲明異議，本
院裁定如下：
    主  文
異議駁回。
    理  由
一、聲明異議意旨略以：聲明人即受刑人甲○○因盜匪案件，經
    鈞院判處應執行有期徒刑確定，經執行後假釋，而聲明人雖
    因違反毒品危害防制條例案件，經臺灣苗栗地方法院以93年
    度毒聲字第361號裁定強制戒治，法務部竟以聲明人有前開
    行為，於93年8月27日以法矯字第0930030095號撤銷受刑人
    前開之假釋，致聲明人現正執行前開盜匪案件之殘刑4年11
    月25日。因聲明人上開施用毒品之行為，已受毒品危害防治
    條例之處罰，今法務部復以聲明人之同1行為而撤銷聲明人
    之假釋處分，顯有重覆處分、矯枉過正之嫌；再法務部前開
    撤銷聲明人假釋之處分，未給予聲明人陳述意見之機會，實
    已違反憲法第16條之規定云云。
二、按受刑人或其法定代理人或配偶以檢察官執行之指揮為不當
    者，得向諭知該裁判之法院聲明異議，刑事訴訟法第484條
    定有明文。所稱諭知該裁判之法院，乃指對被告之有罪判決
    ，於主文內實際宣示其主刑、從刑之法院而言（最高法院79
    年臺聲字第19號判例意旨參照）。查聲明人因違反盜匪案件
    ，前經本院以84年度上訴字第6795號判處應執行有期徒刑7
    年4月確定，是本院自屬諭知該裁判之法院，先予敘明。又
    該案確定後發監執行，聲明人於88年12月20日經法務部核准
    假釋，並經台灣台東地方法院裁定假釋中付保護管釋，而於
    89年1月30日獲假釋出監，其刑期於94年4月26日終了，殘餘
    刑期為4年11月25日，此有本院被告全國前案紀錄表1份在卷
    可憑，並經本院調閱台灣苗栗地方法院檢察署93年度執助字
    第381號執行卷宗核閱屬實。
三、又按假釋出獄者，於假釋中付保護管束，違反保護管束規則
    情節重大者，得撤銷緩刑之宣告或假釋，刑法第93條第2項
    、第3項分別定有明文；又受保護管束人在保護管束期間內
    ，應保持善良品行，不得與素行不良之人往還；並應服從檢
    察官及執行保護管束者之命令；對於身體健康、生活情況及
    工作環境等，每月至少向執行保護管束者報告1次；受保護
    管束人違反上開規定情形之1，情節重大者，檢察官得聲請
    撤銷保護管束或緩刑之宣告，假釋中付保護管束者，如有上
    開情形時，典獄長得報請撤銷假釋，保安處分執行法第74條
    之2第1款、第2款、第4款，第74條之3亦設有規定。
四、經查：
  (一)聲明人因前開盜匪案件入監執行後，經法務部准予假釋付保
    護管束，於89年1月30日出監，詎被告於假釋付保護管束期
    間，復因違反毒品危害防治條例案，經臺灣苗栗地方法院於
    93年6月11日以93年度毒聲字第170號裁定送觀察、勒戒，再
    經同法院於93年11月16日以93年度毒聲字第361號裁定命施
    以強制戒治，有本院被告全國前案紀錄表及台灣苗栗地方法
    院檢察署93年度執助字第381號執行卷宗內所附前開2件毒品
    案件之觀察勒戒處分執行指揮書、戒治處分執行指揮書影本
    各1份存卷可參。又聲明人因前開違反毒品危害防制條例之
    犯行，經台灣台東監獄典獄長以聲明人於保護管束期間未能
    保持善良品行，未服從保護管束命令，以及未能對於身體健
    康、生活情況及工作環境等，每月至少向執行保護管束者報
    告1次，認聲明人於假釋中嚴重違反保護管束期間應遵守事
    項，違反保安處分執行法第74條之2第1款、第2款、第4款規
    定，情節重大為由，而報請法務部撤銷被告之假釋，經法務
    部以93年8月27日法矯字第0930030095號函准予撤銷被告之
    假釋，亦有台灣台東監獄岩灣分監報請撤銷假釋報告表、表
    、法務部前開函影本附於台灣苗栗地方法院檢察署93年度執
    助字第381號執行卷宗內可稽。
  (二)按受徒刑之執行而有悛悔實據者，無期徒刑逾15年、累犯逾
    20年，有期徒刑逾2分之1、累犯逾3分之2，由監獄報請法務
    部，得許假釋出獄；而保安處分之實施，受法務部之指揮、
    監督，刑法第77條，保安處分執行法第2條第3項分別定有明
    文。又按假釋出獄人有應予撤銷其假釋之情事者，應由原執
    行監獄速為處理，監獄辦理撤銷假釋事件，應檢具撤銷假釋
    報告表函報法務部核辦，辦理假釋應行注意事項第21條第1
    項、第2項亦定有明文。再依地方法院檢察署執行保護管束
    案件手冊第24點第2部分規定：受保護管束人在保護管束期
    間違反應遵守事項之1，觀護人應檢具事證報告檢察官，假
    釋中付保護管束者，典獄長得請法務部撤銷假釋，毋庸經由
    法院另以裁定為之，故法務部有權掌理本件撤銷假釋事項，
    其依保安處分執行法第74條之3第2項規定為撤銷聲明人之假
    釋處分，於法有據，核無不合。
  (三)又聲明人因犯施用毐品案件，受觀察、勒戒及強制戒制之處
    分，與其因假釋遭撤銷，而受前犯盜匪案件殘刑之執行，乃
    分屬不同之行為，並無重覆處罰之情事。又行政處分所根據
    之事實，客觀上明白足以確認者，行政機關得不給予陳述意
　　見之機會，行政程序法第103條第5款定有明文。本件聲明人
  　前開違反毒品危害防制條例案件，經法院裁定觀察、勒戒，
    嗣後因有繼續施用毒品傾向，再經法院裁定強制戒治，均有
    法院裁定書為據，客觀上亦達明白足以確認，故法務部前開
    撤銷聲明人假釋之處分，未給予聲明人陳述意見之機會，於
    法並無違誤。
  (四)綜上所述，本件聲明異議意旨指稱：法務部復以聲明人之同
    1行為而撤銷聲明人之假釋處分，顯有重覆處分、矯枉過正
    之嫌，以及法務部前開撤銷聲明人假釋之處分，未給予聲明
    人陳述意見之機會，已違反憲法第16條之規定云云，不足採
    信，本件聲明異議，為無理由，應予駁回。
據上論斷，應依刑事訴訟法第486條，裁定如主文。
中　　華　　民　　國　　94　　年　　7　　月　　29　　日
　　　　　　　　　刑事第十一庭審判長法  官  陳祐輔
                                    法  官  陳國文
                                    法  官  邱瑞祥
上正本證明與原本無異。
如不服本裁定，應於收受送達後五日內向本院提出抗告狀。
                                    書記官  吳金來
中　　華　　民　　國　　94　　年　　7　　月　　29　　日
